【裁判字號】    91,訴,1413
【裁判日期】    920519
【裁判案由】    違反毒品危害防制條例
【裁判全文】
臺灣臺南地方法院刑事判決                        九十一年度訴字第一四一三號
    公  訴  人  臺灣台南地方法院檢察署檢察官
    被      告  甲○○
    指定辯護人  本院公設辯護人  余訓格
右列被告因違反毒品危害防制條例案件，經檢察官提起公訴（九十一年度毒偵字第二
七七號），本院判決如左：
    主  文
甲○○連續轉讓第一級毒品，累犯，處有期徒刑壹年陸月。扣案之第一級毒品海洛因
壹包（淨重零點零壹公克、包裝重零點貳零公克）沒收銷燬之。
    事  實
一、甲○○於民國八十八年五月十七日，曾因過失傷害案件，經本院判處有期徒刑六
    月確定，於八十八年十二月三十一日執行完畢，仍不知警惕，基於轉讓毒品之概
    括犯意，於九十年八月間某日起至同年九月間某日止，在台南市豪司登汽車賓館
    及其位於台南市竹篙厝之住處，將數量不詳之第一級毒品海洛因無償提供給丙○○施用三次；復於九十年底某日，在台南縣永康市○○街之租住處，將其自李金
    生（檢察官另案偵辦中）處購得之第一級毒品海洛因摻入香菸後（數量不詳）無
    償提供予陳志達施用，而連續轉讓第一級毒品予丙○○及陳志達等人。於九十一
    年二月三日下午二時許，為警在台南市○○○路與崇明路口查獲甲○○持有第一
    級毒品海洛因一包（淨重○．○一公克、包裝重○．二○公克）及供注射海洛因
    之針筒一支，始知上情。
二、案經台南市警察局第一分局報請報請台灣台南地方法院檢察署檢察官偵查起訴。
    理  由
一、右揭事實業據被告甲○○於本院審理時供承不諱，核與證人陳志達、丙○○於偵
    查及本院審理中證述情節相符，且有扣案之第一級毒品海洛因一包及法務部調查
    局鑑定通知書一紙可資佐證，足認被告自白與事實相符，事證明確，被告連續轉
    讓第一級毒品海洛因犯行洵堪認定，至被告雖辯稱：伊只是請朋友施用，怎麼會
    是轉讓云云（見本院九十二年五月五日審理筆錄），惟按行為人不得因不知法律
    而免除刑事責任，刑法第十六條前段定有明文，是以，被告之上揭辯解，自無解
    於其應負之罪責，附此敘明。
二、公訴人意旨雖認被告三次交付海洛因予丙○○施用之行為，係犯同條例第四條第
    一項之連續販賣第一級毒品海洛因罪嫌，惟查：
  (一)、證人丙○○雖於警訊中證述：「我共向甲○○買過三次海洛因毒品，以行動電
      話0000000000號連絡買海洛因毒品。」、「今年八至九月份共三次
      。都是以行動電話連絡並約在崇善十三街口交易海洛因，都是甲○○本人將海
      洛因毒品親自交給我。每次金額均為一千元。」等語（見九十年十月三十日警
      訊筆錄）；然其於偵訊時則稱：「九十年八月間在汽車賓館中，由友人乙○○
      （六十五年次、曾勒戒過）帶我去豪司登汽車賓館七號房間，向甲○○買海洛
      因，一千元一小包，共向他買過海洛因約三次，最後一次為九十年九月間，在
      甲○○南市竹篙厝（生產路）住處交易，另有兩次在賓館中，他有免費提供我
      吸食，我們均以手機聯絡」、「均有買到毒品，乙○○也有向甲○○買毒品。
      」等語（見九十一年三月十四日偵訊筆錄），綜上，證人丙○○固於警、偵訊
      中均證述前後共與被告交易三次，然其於警訊中先是證述均約在崇善十三街口
      交易，但嗣後之偵查中又改稱係在甲○○南市竹篙厝住處及賓館中交易毒品，
      其就交易地點反覆其詞，且於偵訊中尚稱「另有兩次在賓館中，他有免費提供
      我吸食」云云，供述前後不符，已有瑕疵可指。且被告如有販賣第一級毒品海
      洛因予證人丙○○之意，又何以會二次免費提供海洛因予其解癮？況證人乙○○在偵查中證述：「我是向上游毒源買海洛因，均以電話聯絡。」、「我只有
      介紹丙○○給甲○○認識，至於他們之間有買賣毒品之事，我並不清楚。」等
      語（見九十一年五月九日偵訊筆錄），亦與證人丙○○所述「乙○○也有向甲○○買毒品」等語不符。
  (二)、按供出毒品來源因而破獲者，得減輕其刑，毒品危害防制條例第十七條定有明
      文，故施用毒品者或販賣者，與其上手之販賣者居於利害相反之地位，前者不
      利於後者之供述，固得採為後者犯罪之證據，惟依刑事訴訟法嚴格之證據證明
      ，苟後手之證詞與自身顯有利害關係，仍應調查其他必要證據，以查是否與事
      實相符，不得僅以後手之指述，即遽以認定他人有販賣毒品之犯行。則證人丙○○於警訊及偵查中之證詞既有前述瑕疵，且本院又查無其他具體事證足認被
      告確有證人丙○○所指之犯行，自難遽以其上揭證詞逕為不利被告之認定。
  (三)、再者，警方曾於九十一年八月二十九日持搜索票前往被告位於台南市○○○○
      街四十九號住處執行搜索，搜索結果在上址二樓向北房間內化妝檯抽屜內查獲
      白色粉末一包含袋重○．七公克及兩個殘留粉末袋，惟經初步檢驗結果，並無
      毒品反應，此有搜索扣押筆錄及台南市警察局第一分局查獲涉嫌毒品危害防制
      條例案毒品初步檢驗報告單各一紙在卷可稽；另被告於九十一年二月三日十四
      時許為警在台南市○區○○○路與崇明路口查獲時，當場亦僅查獲第一級毒品
      海洛因一包（淨重○．○一公克、包裝重○．二○公克），有扣押書及法務部
      調查局鑑定通知書影本一紙附卷可佐（見本院審理卷），而參以一般毒品販賣
      之方式，不惟本件並未查扣任何與販賣第一級毒品海洛因相關之電子秤及分裝
      袋等物，且所查獲之毒品量甚少，僅為○．○一公克，益徵扣案之第一級毒品
      海洛因僅足供個人使用無訛，難認被告主觀上確有意圖營利之販賣故意。是被
      告於本院審理時所稱其確實僅有轉讓第一級毒品予證人丙○○，並無販賣等節
      ，尚非不可採信。
三、查海洛因係屬毒品危害防制條例第二條第二項第一款所定之第一級毒品，被告將
    之無償轉讓予證人陳志達、丙○○施用抵癮，核係犯該條例第八條第一項之轉讓
    第一級毒品罪。其轉讓毒品前持有毒品之低度行為，已為其讓轉毒品之高度行為
    所吸收，不另論罪。公訴意旨認被告交付海洛因與丙○○施用三次之行為，係犯
    同條例第四條第一項之連續販賣第一級毒品罪嫌，起訴法條尚有未洽，惟此部分
    之行為，業經起訴書犯罪事實欄載及，雖本院調查結果認為被告並未向證人丙○○收取對價而屬轉讓，惟該交付第一級毒品之事實應屬同一，起訴法條應予變更
    。被告先後多次轉讓海洛因犯行，時間緊接，所犯為構成要件相同之罪名，顯係
    基於概括犯意為之，應依連續犯之規定，以一罪論，並加重其刑。又被告前於八
    十八年間，因過失傷害案件，經本院判處有期徒刑六月確定，於八十八年十二月
    三十一日執行完畢，有台灣高等法院被告全國前案紀錄表在卷可按，其於五年之
    內再犯本件有期徒刑以上之罪，為累犯，應依法遞加重其刑。爰審酌被告提供海
    洛因供他人施用，戕害他人身心健康，惟犯後坦承犯行態度尚佳等一切情狀，量
    處如主文所示之刑，以資懲儆。扣案第一級毒品海洛因一包（淨重○．○一公克
    、包裝重○．二○公克），應依毒品危害防制條例第十八條第一項前段諭知沒收
    銷燬之。扣案之白色粉末一包、殘留粉末袋二個，經初步檢驗結果並無毒品之反
    應，有台南市警察局第一分局查獲涉嫌毒品危害防制條例案毒品初步檢驗報告單
    一紙在卷可稽，非違禁物；又扣案之針筒一支與本件被告轉讓毒品之犯行無涉，
    均不諭知沒收。
據上論斷，應依刑事訴訟法第二百九十九條第一項前段、第三百條，毒品危害防制條
例第八條第一項、第十八條第一項前段，刑法第十一條前段、第五十六條、第四十七
條，判決如主文。
中      華      民國      九十二    年      五      月    十九    日
                                     臺灣臺南地方法院刑事第二庭
                                         審判長法  官  陳振謙
                                               法  官  陳忠鎣
                                               法  官  孫淑玉
右正本證明與原本無異。
如不服本判決，應於判決送達後十日內，向本院提出上訴狀（應附繕本）。
                                               書記官  王元宏
中      華      民      國      九十二    年      五      月    十九    日
附錄本判決論罪科法條：
毒品危害防制條例第八條第一項
轉讓第一級毒品者，處一年以上七年以下有期徒刑，得併科新台幣一百萬元以下罰金
。


司法院資訊處製作；財團法人民間司法改革基金會備份。
